【裁判字號】    92,簡上,218
【裁判日期】    920704
【裁判案由】    清償債務
【裁判全文】
臺灣臺北地方法院民事判決                        九十二年度簡上字第二一八號
    上  訴  人  乙○○
                丙○○
    被  上訴人  聯邦保全股份
                有限公司
    法定代理人  甲○○
    訴訟代理人  丁○○
右當事人間請求清償債務事件，上訴人對於民國九十二年三月四日本院臺北簡易庭九
十一年度北簡字第二０九六０號第一審判決提起上訴，本院判決如左：
    主      文
上訴駁回。
第二審訴訟費用由上訴人連帶負擔。
    事      實
甲、上訴人方面：
  一、聲明：求為原判決廢棄，駁回被上訴人第一審之訴。
  二、陳述：除與原審判決書所載者相同茲予引用外，補稱：
    （一）上訴人共同部分：
          (1)所謂保證必須由保證人具有保證之意思，允能對保證人依據民法第七百
            五十六條之規定，向保證人請求賠償。依本件原審按保證書內有上訴人
            之印章即推論上訴人皆同意為訴外人黃河濱保證且以乙○○不否認印章
            真正為其判斷之基礎，惟上訴人等為債務人黃河濱之妻與子，係共同住
            在相同居所，上訴人之印章皆係訴外人黃河濱利用上訴人外出工作時所
            盜用，是以自始上訴人等完全不知有為黃盜取印章用於人事保證書上，
            雖訴外人黃河濱已死未能出庭證明，然民間之有關人事保證為求其真實
            性和對保證人真正之意思表示皆履行所謂對保之程序，俾以確定保證人
            具有保證之意願，本件被上訴人未派人前往上訴人之居所瞭解上訴人是
            否具有保證意思並向上訴人出示保證書是否為上訴人等人所蓋，足見陳
            淑蓉不否認印章之真正並不足以推論上訴人確有保證之意思表示。
          (2)況且上訴人與訴外人黃河濱為夫妻和父子關係，共居同一處所，訴外人
            黃河濱取得上訴人之印章極為方便，依照社會之經驗法則尤應更加仔細
            履行對保手續期能正確直接瞭解上訴人具有保證之意願。是以本件原審
            以乙○○不否認其印章為真正即以推論印章為上訴人所蓋用顯然有背於
            經驗法則，何以不思及上訴人與債務人具有夫妻和父子關係尤有對保之
            必要，被上訴人能予以對保而不為，確存有盲點。
          (3)尤為重要者在於被上訴人之訴訟代理人表示並未前往就保證人事宜尋求
            保證人對保僅以電話查詢，並表示接電話之人為訴外人黃河濱，並非上
            訴人，更加顯示有關保證事宜完全係債務人黃河濱主導，並非上訴人所
            知悉，更未涉及所謂保證之事。是以本件非常明確，上訴人自始並未同
            意保證亦完全不知保證之存在，亦無所謂保證之行為，從而即不應負民
            法第七百五十六條之保證責任，原審之判決顯未深入瞭解遽以上訴人應
            負賠償責任，顯有未合。
    （二）上訴人乙○○部分：被上訴人根本沒有電話找我對保，而且也沒有到家裡
          來對保，黃河濱也沒有告訴我保證人的事情。被上訴人公司副總來我家，
          他們很客氣的說，黃太太我們是來拜訪你，也沒有說對保的事情。而我們
          的印章都放在家裡抽屜內，黃河濱知道我們的印章放哪裡。所以本件若是
          以家屬的身份我會儘量還，若是以保證人的身份，我並不是保證人，所以
          我不會還。
    （三）上訴人丙○○部分：我未曾與上訴人方面之任何人接觸，我從來沒有對保
          過，連電話也沒有。而服務保證書上被上訴人丙○○之
          報廢之
          章。我在黃河濱尚未死亡之時有還錢，是因為基於道義，而非基於保證人
          之身分。
  三、證據：除援用原審之立證方法外，提出戶口名簿影本為證。
乙、被上訴人方面：
  一、聲明：駁回上訴。
  二、陳述：除與原審判決書所載者相同茲予引用外，補稱：
    （一）對保當時之資料可能不夠完整，但是上訴人都知道他們是保證人，因為當
          時他們有承認該筆債務，並且有還新臺幣（下同）十五萬、二十五萬。
    （二）被上訴人無從得知上訴人的
  三、證據：除援用原審之立證方法外，並提出應徵人員資料卡、聲請傳訊證人傅延
      福、陳薇茵。
    理      由
一、被上訴人於原審起訴主張訴外人黃河濱在受僱於被上訴人期間侵占業務持有款項
    七十二萬六千三百八十二元，訴外人黃河濱雖陸續償還，但於民國九十一年元月
    間死亡，尚餘三十五萬八千三百八十二元未清償。而上訴人丙○○、乙○○簽訂
    保證書擔任訴外人黃河濱任職原告公司期間之連帶保證人，依法應負連帶賠償責
    任等語。
二、上訴人則以對於系爭人事保證契約毫不知情，上訴人於系爭保證契約上所蓋的章
    係訴外人黃河濱所盜蓋，且上訴人並無與被上訴人對保，故上訴人並無保證之意
    思，自無須負保證責任，原審未詳加審酌，僅憑系爭保證契約上有上訴人之印章
    即為不利上訴人之判決，違反經驗法則，故提起本件上訴求予廢棄改判等語。
三、按私文書經本人或其代理人簽名、蓋章者，推定為真正，民事訴訟法第三百五十
    八條定有明文。又印章由自己蓋用，或由有權使用之人蓋用為常態，由無權使用
    之人蓋用為變態，故主張變態事實之當事人，應就此負舉證責任。查本件上訴人
    二人均並不爭執系爭人事保證契約上保證人印章之真正，僅辯稱係由訴外人黃河
    濱盜蓋，渠等對此並不知情云云，則渠等就印章係被盜蓋之事實應負舉證責任。
    故本件所應審究者，即在上訴人是否已盡舉證責任而得證明系爭保證契約上之印
    章係被盜蓋，茲分敘如下：
    (1)按契約之成立，除當事人別有約定或法律另有規定外，不以具備一定之方式為
      必要，亦即僅須當事人就契約之內容雙方意思合致，契約即已成立。查系爭保
      證契約於成立之時，被上訴人並未與上訴人進行對保程序等情，固有證人即被
      上訴人前員工陳薇茵證稱：「（本院問：電話對保時，是誰接的？）黃河濱接
      的，我說要找上訴人乙○○、丙○○，他說他們外出，他說他們是他的家人，
      只要跟他做核對就可以，事後再打電話，也沒有人接。」等語可證。且被上訴
      人亦自承對保程序有瑕疵等語。惟查對保與否並非系爭人事保證契約之成立要
      件，一般坊間雖常有對保程序以求慎重，然究非契約成立所必要，殊不得就此
      非法律規定之要件爭執系爭人事保證契約之效力。則本件對保程序縱有瑕疵，
      亦不影響保證契約之成立。易言之，未進行對保程序之事實無從據以推論印章
      即係被盜蓋，故上訴人以對保程序之瑕疵主張印章被盜蓋云云，並無理由。
    (2)又按所謂經驗法則，係指依客觀上一般人日常生活中之經驗，特定事實可得特
      定推論之法則而言，倘係個人主觀之感受、特別經歷或並非客觀一般人皆有此
      等認知者，即不得謂係符合經驗法則。故本件上訴人主張：「其與訴外人黃河
      濱分別為夫妻和父子關係，依照社會之經驗法則，被上訴人尤應更加仔細履行
      對保手續期能正確直接瞭解上訴人具有保證之意願，本件原審以乙○○不否認
      其印章為真正即以推論印章為上訴人所蓋用顯然有背於經驗法則，何以不思及
      上訴人與訴外人黃河濱具有夫妻和父子關係尤有對保之必要」云云。經查何以
      具有夫妻和父子關係，相對人即「尤應更加仔細履行對保手續」、「尤有對保
      之必要」？此未見上訴人更為說明，況衡諸經驗法則，願意擔任保證人者，常
      係與債務人有特定關係者，而夫妻或父子之間甚至較無此關係之人更有擔任保
      證人之意願，故上訴人空言指摘原判決違反經驗法則云云，自非有理，並無可
      採。
    (3)再查上訴人丙○○主張系爭人事保證契約中上訴人丙○○之
      報廢之
      廢，相對人難以知悉，況
      故縱令上訴人此項主張屬實，亦不得據此推論其印章係被盜蓋，是上訴人丙○
      ○此項主張並無理由。
四、從而上訴人前開主張均無法證明印章被盜蓋等事實，故被上訴人依人事保證契約
    關係請求上訴人應連帶給付被上訴人三十五萬八千三百八十二元及自九十一年十
    月十六日起至清償日止，按年利率百分之五計算之利息，為有理由，應予准許。
    原審判令上訴人應連帶如數給付，認事用法尚無違誤，上訴人指摘原審判決不當
    ，求予廢棄改判，為無理由，應予駁回。
五、本件事證已臻明確，兩造其餘之攻擊防禦方法，經核均與本件判決之結果無影響
    ，爰不一一論述，併予敘明。
六、據上論結，本件上訴為無理由，依民事訴訟法第四百三十六條之一第三項、第四
    百四十九條第一項、第八十五條第二項，判決如主文。
中      華      民      國    九十二    年      七      月      四      日
                                          民事第二庭審判長法官  丁蓓蓓
                                   .                      法官  劉素如
                                                          法官  黃雯惠
右正本證明與原本無異
本判決不得上訴
中      華      民      國    九十二    年      七      月      七      日
                                                          書記官 林玗倩


司法院資訊處製作；財團法人民間司法改革基金會備份。
